【裁判字號】    89,上易,2514
【裁判日期】    890822
【裁判案由】    建築法
【裁判全文】
臺灣高等法院刑事判決                          八十九年度上易字第二五一四號
    上  訴  人
    即  被  告  乙○○
右上訴人因違反建築法案件，不服臺灣士林地方法院八十九年度易字第二六五號，中
華民國八十九年五月十九日第一審判決（起訴案號：臺灣士林地方法院檢察署八十八
年度偵字第八九五六號）提起上訴，本院判決如左：
    主      文
上訴駁回。
    事      實
一、乙○○違反建築法規定，未經申請許可領得建築執照，即於八十六年五月間，擅
    自在臺北市士林區○○○路○段一四一巷二號一樓天井處（以下標示為：甲處）
    ，以水泥及鋁窗為建材，搭蓋面積約十二平方公尺之違章建築；另於八十七年四
    月間，在上址二樓天井外與鄰房交接處（以下標示為：乙處）及一樓後天井旁（
    以下標示為：丙處），以ＲＣ磚等為建材，分別搭蓋面積約三．六五平方公尺之
    違章建築及面積約二．四平方公尺之違章建築。其中甲處之違建先經臺北市政府
    工務局建築管理處於八十六年五月十四日以北市工建字第八六三一六０五八００
    號查報、並於八十六年十二月二十二日依法強制折除結案後，乙○○竟基於概括
    犯意，先於八十七年二月間，違反規定在前述地點重建面積約十二平方公尺之違
    章建築使用，再經該建築管理處於八十七年二月十三日以北市工建字第八七三二
    二四三七號第二次查報，並於八十七年三月二日強制拆除結案。另乙處及丙處之
    違建亦經建管處於八十七年四月二十四日以北市工建字第八七三二一八七四００
    號及工建字第八七三二一八七五００號第一次查報，而於同年五月六日執行拆除
    結案後，乙○○復於八十七年五月間，在丙處違反規定以ＲＣ磚、木等建材重行
    搭建使用；嗣建築管理處再於八十七年五月二十七日以0000000000號
    第二次再行查報丙處違建，於八十七年六月十日再行強制拆除結案。乙○○則於
    八十八年六月間，再分別以ＲＣ、鐵架、壓克力為建材，在上揭甲處、以及ＲＣ
    磚等建材在乙、丙二處違反規定重建。經建管處於八十八年七月二日再行查報，
    乙○○始將各處違建自行拆除。
二、案經臺北市政府工務局移送臺灣士林地方法院檢察署檢察官聲請簡易判決處刑，
    經本院士林簡易庭認不宜以簡易處刑判決，並移送本院依通常程序審理。
    理      由
一、訊據被告乙○○矢口否認有何違反建築法之犯行，並辯稱該等違章建築於買賣建
    物之前即已存在，伊只是重新用水泥粉光，再加氣窗，經拆除後，因有鋼筋外露
    ，所以再以水泥包起來，因超出範圍，結果又被拆除，後又考慮拆除後之水泥塊
    會掉下來砸壞家具，才又以磚磈、木頭補起來等語，並提出相關申訴資料影本乙
    份，惟查有關臺北市○○○路一四一巷二號前開甲、乙、丙三處違章建築於如事
    實欄所示之時間先後數次經臺北市政府工務局建築管理處查報並強制拆除後重建
    之事實，有臺北市政府工務局各次通知拆除書、違建認定範圍圖、新違建拆除通
    知單、違建照片及拆除後現場照片影本數紙附卷可稽，並有臺北市工務局建築管
    理處違建查報系統資料、台北市政府工務局建築管理處違建處理科違建案件明細
    資料存卷可佐；則前開三處違建確有數次拆後重建之情，已無可疑。參以被告之
    配偶甲○○於偵查中陳稱我們只有翻新，並沒有蓋什麼違建，翻新動工之工人均
    係被告叫人來做等語（參八十八年度偵字第七六五九卷第五十二頁）及被告於檢
    察官偵查中已供承：系爭建物在八十六年間並未出租他人，原一樓天井處（甲處
    ）係以塑膠浪板加蓋，伊為防下雨時雨水滲入，乃以水泥將之封起，經建管處拆
    除後，伊於八十七年二月間，又以水泥補過一次，但又被拆掉，伊即用採光罩把
    天井蓋起來，嗣再經查報，伊即自行拆除；另伊在一樓後天井旁（丙處）即靠防
    火巷處之廚房窗戶處，將原以塑膠浪板搭建之遮雨棚以水泥砌出一尺半的牆以防
    雨，嗣於八十七年五月間經建管處查報拆除，伊用水泥又補了一次，仍遭查報拆
    除；二樓天井旁（乙處）與鄰房交接處之水泥遮蓋物是伊蓋的，是在窗戶上方，
    要遮雨，於八十七年五月查報拆除後約一年始再重建，再經查報後，係自行拆除
    ；一樓後天井旁（丙處）與上開二樓天井旁（乙處）是同時蓋的，一樓後天井旁
    之違建是為了遮牆外的熱水爐，二處也是同一時間查報、拆除，同一時間重建等
    語明確（見檢察官八十八年八月十七日訊問筆錄及同年九月十五日訊問筆錄）；
    足見被告早於檢察官偵訊時，即對甲、乙、丙三處違建確為伊搭建並經數次強制
    拆除後重建之行為供承不諱。再，被告雖於原審提出上開三處違建經查報拆除之
    陳情異議資料，並辯稱：伊認上開違建應屬許可云云；惟觀諸被告所提出卷附相
    關資料，並無主管機關對其所為予以核可之內容；且證人即臺北市政府工務局之
    本案承辦人員黃建昌及王明欽於原審亦到庭具結證稱：甲處違建確屬新違建經查
    報拆除，有各次查報違建之照片資料可據，三處違建均非法所許等語（見原審八
    十九年四月二十八日訊問筆錄），並提出臺北市政府當前取締違建措施說明摺頁
    乙紙存卷可憑。從而，被告上開所辯各節，及於原審辯稱二樓天井旁（即乙處）
    之違建與伊無關，並非伊所搭建；至於一樓天井部分（即甲處），在伊於七十六
    年間購買系爭房屋時，早已用水泥封起來，伊有做一個活動的窗戶，經建管處查
    報拆除後，伊有向相關單位進行申訴，惟並無下文，約一年後，伊始再行將天平
    井以水泥封住，惟再經建管處拆除，伊再以壓克力板蓋住天井，惟建管處表示還
    是不行，伊就自行拆除了；至於一樓後天井旁（即丙處）原有一窗蓋，伊於八十
    七年四月間只是以水泥加長而已，經查報拆除後，伊亦進行申訴，然未獲回覆，
    伊以為沒事，始再重建，建管處又來拆；然伊參閱剪報認樓梯口處加蓋在一坪以
    內可被默許，乃又重建，未料仍被查報，伊即自行拆除等情，均係卸責之詞，不
  足採信，仍應依法論科。
二、按建築物非經申請直轄市主管建築機關之審查許可並發給執照，不得擅自建造，
    苟有違反擅自建造者，必要時得強制拆除，經依建築法規定強制拆除之建築物，
    違反規定重建者，應受刑事處罰，建築物第二十五條、第八十六條第一款、第九
    十五條定有明文，核被告違反規定重建之所為，係犯建築法第九十五條之罪。被
    告前後數次犯行，時間緊接，手法相同，且均觸犯構成要件同一之罪名，顯係基
    於概括犯意反覆為之，應依連續犯以一罪論，並依法加重其刑。原審以被告罪證
    明確，適用建築法第九十五條，刑法第十一條前段、第五十六條、第四十一條、
    罰金罰鍰提高標準條例第二條，並審酌被告並無前科，素行良好、犯罪之動機、
    目的、犯罪之手段、所生之危害、犯罪後之態度及其他一切情狀，量處拘役伍拾
    玖日，並諭知易科罰金之折算標準。經核其認事用法及量刑均無不合，被告上訴
    意旨略以該等違章建築於買賣建物之前即已存在，伊只是重新用水泥粉光，再加
    氣窗，經拆除後，因有鋼筋外露，所以再以水泥包起來，因超出範圍，結果又被
    拆除，後又考慮拆除後之水泥塊會掉下來砸壞家具，才又以磚磈、木頭補起來云
    云，因認原審判刑太重，顯有不當，惟查，被告先後有八次在該處所擅自建造違
    章建築，此有前述臺北市政府工務局各次通知拆除書、違建認定範圍圖、新違建
    拆除通知單、違建照片及拆除後現場照片影本數紙附卷可稽，並有臺北市工務局
    建築管理處違建查報系統資料、台北市政府工務局建築管理處違建處理科違建案
    件明細資料存卷可佐，而該罪之法定本刑為一年六月以下有期徒刑、拘役、罰金
    （因連續犯得加重其刑至二分之一），原審綜合全情，予以宣告拘役五十九日，
    當屬適切，是被告所執上訴之詞，為無理由，應予駁回。據上論斷，應依刑事訴
    訟法第三百六十八條，判決如主文。
    本案經檢察官沈世箴到庭執行職務。
中      華      民      國    八十九    年      八      月    二十二    日
                              臺灣高等法院刑事第二十一庭
                                  審判長法  官  葉  騰  瑞
                                        法  官  莊  明  彰
                                        法  官  黃  國  忠
右正本證明與原本無異。
不得上訴。
                                        書記官  劉  貞  達
中      華民      國    八十九    年      八      月     三十     日


司法院資訊處製作；財團法人民間司法改革基金會備份。
